臺灣基隆地方法院刑事判決　　　　　　　　　　　　　九十三年度交易字第三八號
　　公　訴　人　臺灣基隆地方法院檢察署檢察官
　　被　　　告　丙○○　男　三.
右列被告因過失傷害案件，經檢察官提起公訴（九十三年度偵字第一六五三號），本
院判決如左︰
    主  文
丙○○無罪。
    理  由
一、公訴意旨如附件起訴書所載，因認被告涉犯刑法第二百八十四條第一項前段之過
    失傷害罪嫌。
二、按犯罪事實應依證據認定之，無證據不得推定其犯罪事實；又不能證明被告犯罪
    者，應諭知被告無罪之判決，刑事訴訟法第一百五十四條第二項、第三百零一條
    第一項分別定有明文。而事實之認定，應憑證據，如未發現相當證據或證據不足
    以證明，自不能以推測或擬制之方法，為裁判基礎（最高法院四十年臺上字第八
    六號判例）。再認定不利於被告之事實，須依積極證據，苟積極證據不足為不利
    於被告事實之認定時，即應為有利於被告之認定，更不必有何有利之證據（最高
    法院三十年上字第八一六號判例）；又所謂「積極證據足以為不利被告事實之認
    定」係指據為訴訟上證明之全盤證據資料，在客觀上已達於通常一般之人均不致
    於有所懷疑，而得確信被告確曾犯罪之程度，若未達到此一程度，而有合理懷疑
    之存在時，即無從為有罪之認定（最高法院七十六年臺上字第四九八六號判例）
    ；此外，告訴人之告訴，係以使被告受刑事訴追為目的，是其陳述是否與事實相
    符，仍應調查其他證據以資審認（最高法院五十二年臺上字第一三００號判例可
    資參照）。
三、訊據被告丙○○堅詞否認有何公訴人所指之過失傷害犯行，辯稱：伊於前揭時間
    ，駕駛上開警用巡邏車行經基隆市○○街圓環公車總站前，係直行往火車站方向
    行駛，當時告訴人騎乘之機車係在伊所駕車輛之右側併行，突然左轉擦撞到伊所
    駕巡邏車之右前方保險桿，致人車倒地受傷，非伊未注意車前狀況，伊就本起車
    禍之發生並無過失等語。公訴人認被告涉有本起犯行，則係以下列情詞為其論據
    ：告訴人丁○○之指述；卷附之道路交通事故現場調查表暨現場圖、照片、臺灣
    省車輛行車事故鑑定委員會覆議意見書、告訴人丁○○之驗傷診斷書。
四、經查：
（一）依附卷之交通事故調查報告表（一）、現場圖及照片所載，車禍發生當時為雨
      天，日間有自然光線、路況為限速五十公里、為未劃分快慢車道一般車道，道
      路型態為圓環，被告及告訴人均係自忠一路（星巴克咖啡店前）左轉後在公車
      總站前之第三車道上直行，被告欲往火車站方向直行，告訴人則係欲左轉往仁
      祥醫院方向行駛，車禍發生後，在第四車道靠近第三車道上，有一新刮地痕，
      此有卷附之道路交通事故調查現場圖暨現場照片在卷可考，再自卷附照片所示
      二車（被告駕駛車輛及告訴人駕駛車輛）相撞後之撞擊痕跡以觀，被告所駕巡
      邏車之右前方保險桿有擦痕，告訴人丁○○機車左側車身有損壞，機車正後方
      無明顯車損，此有上開照片在卷可稽（詳偵查卷第二十五至二十九頁），又參
      酌證人即現場處理警員乙○○於本院審理時稱：在圓環第四車道上有壹條新刮
      痕，所以研判撞擊點在第四車道上，由機車左後半部有車損，巡邏車是在右前
      方保險桿上面有擦痕，可判斷是告訴人從被告的右方向左切入造成車禍等語；
      證人甲○○於本院審理時稱：當時我們繞過星巴克咖啡店，左轉後直行在外側
      車道，後來突然間有壹台機車從我們車的右側左轉打橫過來，我們的巡邏車前
      車頭就碰到機車的左側車身，撞及之後機車就往右側倒地等語（詳本院九十三
      年十月十九日審判筆錄），告訴人於九十三年三月二十三日十四時二十分之道
      路交通事故現場談話紀錄表（一）亦稱：被告所駕車輛之車頭撞及伊機車之左
      後部，有上述現場談話紀錄表在卷可參，準此，可研判本件被告駕駛車輛行經
      圓環第三車道，在往火車站方向直行時與同向騎乘機車左轉之告訴人發生擦撞
      ，告訴人於本院審理時所指直行時遭被告所駕巡邏車「自後追撞」之情形，與
      事實不符。
（二）又按行經多車道圓環，應讓內側車道之車輛先行；又左轉彎時，應先顯示車輛
      前後之左邊方向燈光，或由駕駛人表示左臂平伸，手掌向下之勢，道路交通安
      全規則第一百二條第一項第九款、第九十一條定有明文。依附卷之交通事故調
      查報告表（一）及現場圖所載，基隆市○○街圓環公車總站前為未劃分快慢車
      道之汽、機車混合車道，最外側車道（即第四車道）是往港西街方向行駛，第
      三車道則可直行（往火車站）或轉彎（往仁祥醫院），本件被告與告訴人是同
      向行駛，告訴人之機車在被告右側，被告欲直行往火車站方向，告訴人則為轉
      彎車欲往仁祥醫院方向，因此本件被告所駕車輛較告訴人所駕機車屬內環車道
      ，應有優先行駛權。然查，告訴人駕車行經本件車禍地點之多車道圓環，未讓
      內側車道之被告先行，致與被告車輛發生擦撞，如前所述，應為肇事原因，而
      本件經送臺灣省基宜區行車事故鑑定委員會鑑定結果，亦同此意見，有臺灣省
      基宜區行車事故鑑定委員會九十三年五月五日基宜鑑字第九三０二一五號函附
      卷可參，再者，告訴人亦自承未打方向燈，有本院九十三年十月十九日審判筆
      錄在卷足憑，證人甲○○亦證稱：當時坐在被告所駕車輛之副駕駛座，告訴人
      機車是從被告所駕車輛的右側突然左轉打橫過來，巡邏車前車頭就碰到機車的
      左側車身，撞及之後機車就往右側倒地，以右前乘客座的位置沒有發現機車左
      轉前有任何警示，發生擦撞前，未看到告訴人之機車等語（詳本院九十三年十
      月十九日審判筆錄），益證被告確因告訴人丁○○從右側突然左轉撞及被告所
      駕車輛，以致發生交通事故，被告按正常規定駕車行駛，並無違反其注意義務
      ，自與告訴人丁○○之傷害間並無因果關係，綜合上開證據研判，堪信被告辯
      稱其並無過失傷害告訴人之肇事責任等語為真實。此外，復查無其他積極證據
      足證被告有過失傷害之犯行，揆諸前開說明，應為無罪判決之諭知。
據上論斷，應依刑事訴訟法第三百零一條第一項，判決如主文。
本案經檢察官林伯宇到庭執行職務。
中　　　華　　　民　　　國　　九十三　　年　　  十　  　月　  二十九　  日
                                臺灣基隆地方法院刑事第二庭
                                審判長  法      官  王福康
                                        法      官  何怡穎
                                        法      官  齊　潔
右正本證明與原本無異。
對於本件判決如有不服，應於收受送達後十日內，向本院提出上訴書狀，上訴於臺灣
高等法院，並按他造當事人之人數附具繕本。
                                        書　記　官  莊國南
中　　　華　　　民　　　國　　九十三　　年　　　十一　　月　　  一　　  日
